【裁判字號】    95,交聲,499
【裁判日期】    951229
【裁判案由】    違反道路交通管理處罰條例聲明異議
【裁判全文】
臺灣桃園地方法院交通事件裁定         95年度交聲字第499號
原處分機關  交通部公路總局新竹區監理所桃園監理站
異  議  人
即受處分人  甲○○
上列異議人因違反道路交通管理處罰條例案件，對於交通部公路
總局新竹區監理所桃園監理站民國95年8 月31日以桃監裁罰字第
裁52-ZIB040772號違反道路交通管理事件裁決書所為之處分，聲
明異議，本院裁定如下：
    主  文
原處分撤銷。
甲○○行駛於高速公路，不遵使用限制、禁止、行車管制及管理
事項之管制規則而行車速度超過規定之最高速限，處罰鍰新台幣
肆仟伍佰元，並記違規點數壹點。
    理  由
一、原處分意旨略以：異議人即受處分人甲○○於民國95年3 月
    4 日駕駛車號4589-EG 號自小客車，行經國道3 號南下31公
    里處，因以時速105 公里之速度超過速限時速90公里之超速
    行駛，依道路交通管理處罰條例第33條第1 項規定，裁處異
    議人罰鍰新台幣（下同）6,000 元。
二、聲明異議意旨略以：異議人承認有違規之事實，惟因其居所
    已變更為桃園縣桃園市○○路○ 段413 號46號，並未返回設
    於桃園縣桃園市○○○路47巷24之4 號之戶籍址居住，致異
    議人未收到舉發違反道路交通管理事件通知單，造成罰款加
    倍，原處分機關逕予裁決，顯有違誤，為此請准予撤銷原處
    分，另為適法處分等語。
三、按行為後法律或自治條例有變更者，適用行政機關最初裁處
    時之法律或自治條例。但裁處前之法律或自治條例有利於受
    處罰者，適用最有利於受處罰者之規定，行政罰法第五條定
    有明文。查本件異議人即受處分人行為後，道路交通管理處
    罰條例第33條，業於94年12月28日修正公布，並於95年7 月
    1 日施行，比較修法前後對於汽車行駛於高速公路而不遵管
    制規定之違規行為之罰則，均處汽車駕駛人3,000 元以上6,
    0 00元以下罰鍰，並記違規點數一點，依行政罰法第5 條規
    定，自應適用行政機關最初裁處時之法律即修正後道路交通
    管理處罰條例第33條第1 項、第63條第1 項第1 款之規定論
    處。
四、經查：
    (一)車號4589-EG 之自小客車為異議人即受處分人所為，於95
      年4 月30日下午5 時2 分許，由異議人之丈夫駕駛該車行
      經國道三號高速公路南下31公里處時，因超速（時速105
      公里，速限90公里）之違規，為警逕行舉發，嗣經交通部
      公路總局新竹區監理所桃園監理站，以桃監裁罰字第裁52
      - ZIB040772 號違反道路交通管理事件裁決書，裁處罰鍰
      6,000 元之事實，有交通部公路總局新竹區監理所桃園監
      理站中華民國95年8 月31日桃監裁罰字第裁52-ZIB0407 7
      2 號違反道路交通管理事件裁決書、內政部警政署國道公
      路警察局公警局交字第ZIB040772 號舉發違反道路交通管
      理事件通知單各1 份在卷可稽，異議人對此亦坦承不諱，
      並有採證照片1 張附卷可稽；雖異議人供承實際駕駛人係
      其丈夫，惟異議人未依道路交通管理處罰條例第85條第1
      項之規定，於舉發違反道路交通管理事件通知單應到案日
      期前，檢附相關據及應歸責人相關證明文件，向處罰機關
      告知應歸責人，亦據異議人供承明確，是本件異議人仍應
      就本件違規行為受有處罰，合先敘明。
    (二)異議人雖辯稱：伊並未收到舉發違反道路交通管理事件通
      知單云云；惟查，異議人之戶籍址設於桃園縣桃園市○○
      ○路47巷24之4 號，嗣後變更住所為桃園縣桃園市○○路
      ○ 段413 巷46號之處所，並未向監理機關陳報，亦未向戶
      籍單位變更戶籍址等情，亦據異議人陳明，況原處分機關
      將95年8 月31日製作之裁決書按異議人上揭戶籍址送達，
      亦據異議人於同年9 月7 日收受，顯見舉發單位按異議人
      設於桃園縣桃園市○○○路47巷24之4 號之戶籍址送達舉
      發通知單，於法並無不合。
    (三)依修正後道路交通管理處罰條例第33條第1 項、第63條第
      1 項第1 款規定，應處汽車駕駛人3,000 元以上6,000 元
      以下罰鍰，並記違規點數1 點；而依95年7 月1 日修正施
      行後之違反道路交通管理事件統一裁罰基準表之規定，其
      裁量標準係根據受處分人超速行駛之程度（超速20公里以
      內、20至40公里、40至60公里）、逾越應到案期限日數之
      久暫，設有異其處罰金額之裁量標準，揆其旨，顯認超速
      行駛之程度及逾越應到案期限，均為裁罰之依據，而逾越
      應到案期限越久，可責程度越高，有從重裁罰之必要；準
      此以解，得將此「逾越應到案期限」納為「裁量事項」以
      酌定應處罰鍰金額之前提；查異議人確有上開違規行為，
      惟未依舉發通知單所載之95年4 月30日到案期限前繳納罰
      鍰3,000 元或到案聽候裁決，依95年7 月1 日修正施行後
      之違反交通管理事件統一裁罰基準表之說明，應科以異議
      人4,500 元之罰鍰，並依道路交通管理處罰條例第63條第
      1 項第1 款之規定，記違規點數1 點，方屬適法。
五、綜上所述，異議人確有上開違規行為，且未於到案期限前繳
    納罰金或聽候裁決，其異議為無理由，惟原處分機關未依95
    年7 月1 日修正施行後之違反道路交通管理事件統一裁罰基
    準表之規定，依異議人超速行駛未滿20公里之情狀科處罰鍰
    ，且漏未依道路交通管理處罰條例第63條第1 項第1 款之規
    定，並予記違規點數1 點，顯有違誤，故應由本院將原處分
    撤銷，另為裁定如主文第二項所示。
據上論斷，應依道路交通管理處罰條例第87條第2 項、道路交通
案件處理辦法第20條前段，裁定如主文。
中    華    民    國    95    年    12    月    29    日
                  交通法庭  法  官  陳心婷
以上正本證明與原本無異。
如不服本裁定應於送達後5日內向本院提出抗告狀。
                            書記官  陳青瑜
中    華    民    國    96    年    1     月    9     日


司法院資訊處製作；財團法人民間司法改革基金會備份。
